臺灣苗栗地方法院交通事件裁定　　　　100年度交聲字第141號
原處分機關　交通部公路總局新竹區監理所苗栗監理站
異　議　人
即受處分人　曾榮吉
上列異議人即受處分人因違反道路交通管理處罰條例案件，對於
交通部公路總局新竹區監理所苗栗監理站於民國100 年3 月18日
所為之竹監苗字第裁54-Z2B009411號處分（原舉發案號：公警局
交字第Z2B009411 號），聲明異議，本院裁定如下：
    主  文
原處分關於吊扣駕駛執照拾貳個月部分撤銷。
前項撤銷部分，曾榮吉汽車駕駛人，駕駛汽車經測試檢定酒精濃
度超過規定標準，吊扣職業聯結車駕駛執照壹年。
    理  由
一、原處分意旨略以：異議人即受處分人曾榮吉於民國100 年3
    月18日5 時1 分許，駕駛陽光先進有限公司所屬車牌號碼78
    6-TJ號自用曳引車牽引36-ED 號自用半拖車行經國道1 號高
    速公路南下138.9 公里處，為內政部警政署國道公路警察局
    第二警察隊造橋分隊警員舉發「酒精濃度過量駕車，經儀器
    測定呼氣酒精濃度0.37MG/L」違規；嗣異議人於舉發通知單
    所載應到案時間內到案，爰依道路交通管理處罰條例第35條
    第1 項第1 款、第24條第1 項第2 款暨舉發違反道路交通管
    理事件統一裁罰標準及處理細則第41條第4 項規定，於100
    年3 月18日裁處異議人罰鍰新臺幣（下同）22,500元、吊扣
    駕駛執照12個月及施以道安講習，原處分並無不法等語。
二、異議意旨略以：異議人既係駕駛職業聯結車酒駕違規，依道
    路交通管理處罰條第35條第1 項第1 款之規定，僅得吊扣職
    業聯結車駕駛執照12個月，並無得吊扣異議人持有他級駕駛
    執照即職業大貨車及自用小客車之依據，亦即不能因異議人
    現實上僅持有職業聯結車之駕駛執照即將異議人職業大貨車
    等駕駛執照一併吊扣之，是原處分逕予吊扣異議人之駕駛執
    照，顯有違誤，為此向法院聲明異議，請求撤銷原處分關於
    吊扣駕駛執照12個月之部分等語。
三、按汽車駕駛人飲用酒類後，其吐氣所含酒精濃度超過每公升
    0.25毫克以上者，不得駕車，道路交通安全規則第114 條第
    2 款規定甚明。又汽車駕駛人，駕駛汽車經測試檢定，有酒
    精濃度超過規定標準者，處1 萬5,000 元以上6 萬元以下罰
    鍰，當場移置保管其車輛及吊扣其駕駛執照1 年，並應接受
    道路交通安全講習，道路交通管理處罰條例（下稱同條例）
    第35條第1 項第1 款、第24條第1 項第2 款分別定有明文。
    次按同條例第68條業於民國94年12月14日修正，並自95年3
    月1 日施行，修正前之同條例第68條規定：「汽車駕駛人，
    因違反本條例及道路交通安全規則之規定，受吊扣或吊銷駕
    駛執照處分時，吊扣或吊銷其持有各級車類之駕駛執照」。
    而修正後之同條例第68條規定：「汽車駕駛人，因違反本條
    例及道路交通安全規則之規定，受吊銷駕駛執照處分時，吊
    銷其持有各級車類之駕駛執照」。該條文修正前，其原提案
    修正條文為：「汽、機車駕駛人，因違反本條例及道路交通
    安全規則之規定，受吊扣或吊銷駕駛執照處分時，吊扣或吊
    銷其違法或違規當時所駕駛車輛之駕駛執照」。立法理由略
    以：「原條文將違法或違規駕駛人所持有各級車類之駕駛執
    照一併吊扣或吊銷，失之過酷，影響人民工作及生活甚鉅，
    爰修正之」等語，是以其立法意旨在於違規行為對道路交通
    秩序之維持及道路交通安全已生較大之影響，故規定吊扣或
    吊銷其持有各級車類之駕駛執照，以限制其繼續駕車行駛道
    路之權利，其係屬駕駛行為之限制，並不因所持駕駛執照種
    類不同而有所差異。而最後通過之修正條文，係將同條例第
    68條原有條文中之「吊扣或」3 字刪除各情，有立法院交通
    委員會94年10月5 日台立交字第0942400153號函附同條例第
    68條審查報告可按（參立法院公報第94卷第70期第5 至138
    頁）。揆諸上揭立法理由及立法經過，依修正後之條文而受
    「吊銷駕照」處分者，仍維持吊銷其持有各級車類之駕駛執
    照；受「吊扣駕照」處分者，則僅「吊扣」其違法或違規當
    時所駕駛車輛之駕駛執照，不再吊扣其持有各級車類之駕駛
    執照。且同條例第35條第1 項第1 款前段既將汽車及駕駛執
    照併列，而不稱「吊扣其各級車類之駕駛執照」，解釋上當
    係指同一等級之汽車駕駛執照而言，不得任意擴張解釋。再
    者，酒醉駕車行為均製造法所不容許之風險，以風險製造之
    立場觀之，並不因駕駛車輛種類之不同，而有所差別。準此
    ，依現行道路交通管理處罰條例第68條規定，條文僅規定吊
    銷駕照處分效力與執行方式，並未規定吊扣駕照之執行，則
    交通監理機關對於受處分人因有違反道路交通管理處罰條例
    之情形，應受吊扣駕駛執照處分時，僅吊扣受處分人違規或
    違法當時所駕駛車類之駕駛執照即為已足，不得再對受處分
    人吊扣其持有其他各類車輛之駕駛執照（臺灣高等法院97年
    度交抗字第2082、2045號裁定要旨參照）。
四、經查：
(一)、異議人有於上開時、地，為警舉發其飲酒超過法定標準值而
    仍駕駛上開聯結車（自用曳引車牽引半拖車）之違規事實，
    為異議人所不爭執，並有舉發違反道路交通管理事件通知單
    、裁決書等各1 份在卷可考，是異議人有違反同條例第35條
    第1 項第1 款之違規事實，堪予認定。
(二)、又申請汽車駕駛執照考驗，應考聯結車職業駕駛執照者，須
    領有大客車職業駕駛執照1 年以上或領有大貨車職業駕駛執
    照2 年以上之經歷；領有普通駕駛執照滿3 個月之駕駛人，
    得報考同級車類之職業駕駛執照；汽車駕駛人取得高一級車
    類之駕駛資格者，應換發駕駛執照，並准其駕駛較低級車類
    之車輛，其規定如下：一已領有聯結車駕駛執照者，得駕駛
    大客車、大貨車、代用大客車、大客貨兩用車、曳引車、小
    型車、輕型機器腳踏車，道路交通安全規則第60條第1 項第
    2 款第10目、第3 項、第61條第1 項第1 款規定甚明。而本
    件異議人於77年5 月25日考領有普通小客車駕駛執照，復於
    82 年2月22日考領普通大貨車駕駛執照，於82年6 月15日考
    領職業大貨車駕駛執照，及於95年1 月23日考領職業聯結車
    駕駛執照後，原有之職業大貨車駕駛執照即依上開規定換發
    成職業聯結車駕駛執照而繳回監理機關註銷，異議人僅持有
    職業聯結車駕駛執照等情，有異議人汽車駕照基本資料1 紙
    在卷可足憑，此乃基於道路交通安全規則對於汽車駕駛執照
    之管理，係採取「一照原則」之故。異議人既係違規酒後駕
    駛聯結車，揆諸前開說明，其依法所受之處分應為限制其駕
    駛職業聯結車之權利，即應吊扣其職業聯結車駕駛執照，而
    不能限制其駕駛職業大貨車、普通大貨車及普通小型車之權
    利。然原處分機關竟剝奪異議人關於職業大貨車、普通大貨
    車及普通小型車之用路權，以其違規行為肇致需接受吊扣駕
    駛執照處分者，即屬對道路交通秩序之維持及道路交通安全
    已生較大影響。故藉執行吊扣駕駛執照處分以限制違規行為
    人繼續駕車行駛道路之權利，而認應吊扣異議人現領有之職
    業聯結車駕駛執照為吊扣處分，進而造成對異議人駕駛職業
    大貨車、普通大貨車及普通小型車之限制，實乃不當擴張解
    釋限制人民權利之法律，有悖依法行政原則。現行實務上固
    基於一人一照原則，僅逐級核給汽車駕駛執照1 張，致僅吊
    扣其違規當時所駕駛車輛之駕駛執照，而非吊扣其持有各級
    車類之駕駛執照，產生執行技術層面之困難。然行政機關本
    應隨時因應法令之變更，而精進其行政執行成效，斷不得因
    技術層面之困難，即置立法修正通過之條文不予遵守適用，
    甚或逾越比例原則，逕吊扣其持有各級車類之駕駛執照，侵
    害受處分人之權益，是此執行技術層面之問題，尚難據為原
    處分並無不當之理由，而苛求受處分人容忍。從而，原處分
    機關逕以異議人有上開違反道路交通管理處罰條例第35條第
    1 項第1 款之違規事實，裁處其罰鍰22,500元、吊扣駕駛執
    照12個月及施以道安講習，固非無見，惟原處分機關未慮及
    現行道路交通管理處罰條例第68條規定之意旨及前揭臺灣高
    等法院97年度交抗字第2082、2045號裁定之要旨，即僅得吊
    扣異議人違規或違法當時所駕駛車類之駕駛執照，而不得再
    對異議人吊扣其持有其他各類車輛之駕駛執照，因認原處分
    關於吊扣駕駛執照12個月之部分於法尚有未合，自應由本院
    加以撤銷，以資適法。
(三)、至異議人所持有之駕駛執照係「多合一」之駕駛執照，其持
    有之職業聯結車駕駛執照應如何「吊扣」其中職業聯結車駕
    駛執照效力部分，而使異議人仍得繼續駕駛職業大貨車、普
    通大貨車及普通小型車，則屬該如何為適當之處分及執行方
    式問題（或可考慮於其「駕駛執照」上註記「吊扣職業聯結
    車駕駛執照」，而為車類級別之駕駛資格之限制），但不能
    因執行稍有困難，即置立法修正通過之條文而不予遵守適用
    ，併予說明。
五、綜上所述，本件異議人領有職業聯結車駕駛執照，駕駛上開
    聯結車酒精濃度超過規定標準之違規行為，事證明確，足堪
    認定。惟原處分機關未考量現行同條例第68條修正規定及內
    涵，不得吊扣異議人現尚有效之其他各級駕駛執照，仍為裁
    處吊扣異議人之駕駛執照12個月，即有違誤。從而，異議人
    就原處分關於吊扣其駕駛執照12個月部分之聲明異議為有理
    由，應由本院將原處分關於吊扣部分之處分予以撤銷，改諭
    知如主文第2 項所示之處罰。至原處分關於罰鍰22,500元及
    施以道安講習之部分，異議人既未聲明異議，自不在本院審
    查範圍，附此敘明。
六、據上論斷，應依道路交通管理處罰條例第87條第2 項，道路
    交通案件處理辦法第19條前段，裁定如主文。
中    華    民    國  100     年    5     月    10    日
                  交通法庭法  官  周靜妮
以上正本與原本無異。
如不服本裁定應於送達後5 日內向本院提出抗告狀。
                          書記官  巫  穎
中    華    民    國  100     年    5     月    10    日